---
title: "GWAS"
author: "Jose gallardo"
date: "21/7/2020"
output: word_document
---

```{r setup, include=FALSE}
knitr::opts_chunk$set(echo = TRUE)
library("rrBLUP")
library(ggplot2)
```


```{r}
# Simular QT tiempo a la muerte (d)
help(rnorm)
QT <- rnorm(1000, 25, 1) # n, mean and variance (time to died)
# basic stat
mean(QT)
sd(QT)
```

```{r}
# Plot the distribution for QT
par(mfrow=c(1,2)) 
hist(QT)
plot(density(QT, adjust = 3), main = "", xlab = "Time to died (d)",
     lwd = 2)
```


```{r}
#Simular QTL de resistencia 
QTR.means <- c(20, 30, 30) # Complete dominance
QTR.sd    <- 1

# Generate a QTL con frecuencia del alelo resistente de 0.4
help(rbinom)
QTL     <- rbinom(1000, 2, 0.4) # n, size and prob
```

```{r}
# Generate PHENO given the GENO and bind to data frame
QTR        <- rnorm(1000, QTR.means[factor(QTL)], QTR.sd)
snp.data <- data.frame(cbind(QTR, QTL))

# Graficar

p <- ggplot(snp.data, aes(x = factor(QTL), y = QTR))
p + geom_point() + xlab("Reference allele count")
```


```{r}
# Estimacion del efecto mediante regresion
par(mfrow=c(1,1)) 
lm.qtl <- lm(QTR ~ QTL)
plot(QTL,QTR,main="Phenotype as a funtion of genotype")
abline(lm(QTR~QTL), cex=0.9, col="red")
anova(lm.qtl)
summary(lm.qtl)
```

# EJERCICIO
# Simule un QTL con sobredominancia
# Simule un SNP no ligado al QTL
# Simule diferentes frecuencias del alelo (AF <- (0.01 - 0.5)


## rrBLUP

rrBLUP: Software for genomic prediction with the RR-BLUP mixed model (Endelman 2011).

# Simulación GWAS contenida en documentación de software rrBLUP con modificaciones

```{r}
# 1. Genera población de 200 individuos con 1000 SNP cada uno

M <- matrix(rep(0,200*1000),1000,200)
for (i in 1:200) {
  M[,i] <- ifelse(runif(1000)<0.5,-1,1)
}
colnames(M) <- 1:200
geno <- data.frame(marker=1:1000,chrom=rep(1,1000),pos=1:1000,M,check.names=FALSE)

head(geno)
dim(geno)

write.table(geno, file = "geno.txt", sep = " ", col.names = TRUE)

```

```{r}
# Construye vector de efectos fijos (u) para 5 marcadores y vector de efectos aleatorios (g) para cada individuo.

QTL <- 100*(1:5)
u <- rep(0,1000)
u[QTL] <- 1
table(u)
g <- as.vector(crossprod(M,u))
hist(g)
```

```{r}
# Construye vector aleatorio de fenotipos con heredabilidad 0.5  

h2 <- 0.5
y <- g + rnorm(200,mean=0,sd=sqrt((1-h2)/h2*var(g)))
hist(y)

pheno <- data.frame(line=1:200,y=y)
dim(pheno)
head(pheno)
```

```{r}
# Ejecuta análisis de asociación genomica GWAS basado en modelo lineal mixto

scores <- GWAS(pheno,geno,plot=TRUE)
```

# TAREA
# Simule 10 marcadores asociados al rasgo con valores de heredabilidad de 0.1, 0.5 y 0.9.
# Compare resultados

# Simulación SELECCIÓN GENOMICA contenida en documentación de software rrBLUP

```{r}
# 1. Genera población de 200 individuos con 1000 SNP cada uno / animales están en filas y marcadores en columnas
Marker <- matrix(rep(0,200*1000),200,1000)
for (i in 1:200) {
  Marker[i,] <- rbinom(1000,2,0.5)-1
}
rownames(Marker) <- 1:200
dim(Marker)

```

```{r}
# Crea matriz de parentesco aditivo
A <- A.mat(Marker) 
dim(A)
hist(A)
d <- diag(A)
d
hist(d)
```

```{r}
# Crea vector de efectos geneticos aletorios
u <- rnorm(1000)
hist(u)
g <- as.vector(crossprod(t(Marker),u))
hist(g)

# Crea vector de fenotipos con heredabilidad 0.5
h2 <- 0.5  #heritability
y <- g + rnorm(200,mean=0,sd=sqrt((1-h2)/h2*var(g)))
hist(y)
data <- data.frame(pheno=y,gid=1:200)
```



```{r}
# Predicción del valor genotipico basado en matriz de parentesco genético aditivo
data <- data.frame(pheno=y,gid=1:200)
ans <- kin.blup(data=data,geno="gid",pheno="pheno",K=A, GAUSS=FALSE)

hist(ans$g, main="Estimación del valor genomico GBLUP")
plot(data$pheno, ans$g, main="Correlación of Pheno y GBLUP h2=0.5", xlab="Phenotype", ylab="GBLUP")
accuracy <- cor(g,ans$g)
text(-80,40, "accuracy=0.714")
```

# TAREA
# Simule vector de fenotipos valores de heredabilidad de 0.1 y 0.9.
# Compare resultados

**Jeffrey B. Endelman 2011.** Ridge Regression and Other Kernels for Genomic Selection with R Package rrBLUP. https://doi.org/10.3835/plantgenome2011.08.0024
